【裁判字號】    92,重家上,11
【裁判日期】    921205
【裁判案由】    請求分配剩餘財產
【裁判全文】
臺灣高等法院民事判決                            九十二年度重家上字第一一號
    上  訴  人  乙○○
    法定代理人  丙○○
    被上訴人    己○○
                甲○○○
                庚○○
                丁○○
                戊○○
右當事人間請求分配剩餘財產事件，上訴人對於臺灣士林地方法院九十年度家訴字第
三三號第一審判決提起上訴，本院判決如下：
    主      文
上訴駁回。
第二審訴訟費用由上訴人負擔。
    事      實
甲、上訴人方面：
一、聲明：
  (一)原判決廢棄。
  (二)被上訴人應給付上訴人新台幣九百二十一萬一千零七十八元及自起訴狀繕本送達
    翌日起至清償日止，按年息百分之五計算之利息。
  (三)第一、二審訴訟費用由被上訴人負擔。
  (四)上訴人願供擔保請准宣告假執行。
二、陳述：除與原判決記載相同者外，補稱略以：
  (一)原判決既認本件屬固有必要共同訴訟，上訴人漏列另一名繼承人為共同被告，依
    民事訴訟法第一百九十九條第二項規定，應向上訴人行使闡明權使上訴人追加共
    同被告，補正當人適格之欠缺，原審未行使闡明權遽駁回上訴人之請求，於法有
    違。
  (二)上訴人聲請選任特別代理人，並於第二審追加丙○○為共同被告。
乙、被上訴人方面：
  本件未行言詞辯論，故無當事人之聲明及陳述。
    理      由
一、按「繼承人有數人時，在分割遺產前，各繼承人對於遺產全部為公同共有。」、
    「公同共有人之權利義務，依其公同關係所由規定之法律或契約定之。除前項之
    法律或契約另有規定外，公同共有物之處分，及其他之權利行使，應得公同共有
    人全體之同意。」民法第一千一百五十一條、第八百二十八條定有明文。是公同
    共有物權利之行使，除依其公同關係所由規定之法律或契約另有規定外，應得公
    同共有人全體之同意，而以公同共有之財產為訴訟標的者，其法律關係之性質既
    須合一確定，故非由公同共有人全體或得其他公同共有人全體之同意起訴或被訴
    ，於當事人之適格即有欠缺（最高法院八十二年度台上字第二一九八號判決參照
    ）。上訴人起訴主張依民法第一千零三十條之一規定，對訴外人謝火綸之財產為
    剩餘財產之分配，惟訴外人謝火綸已於九十年二月二十二日死亡，其財產應由全
    體繼承人即身為配偶之上訴人，與訴外人謝火綸所生之子女即己○○、甲○○○
    、庚○○、丁○○、戊○○、丙○○繼承，有上訴人提出之繼承系統表及
    本可証，揆諸首揭意旨，上訴人對訴外人謝火綸之遺產提起本件訴訟時，原應以
    上述全體繼承人為被告，除其本人應認為無訴訟上對立之關係而不列為被告外，
    仍應以其餘繼承人即己○○、甲○○○、庚○○、丁○○、戊○○、丙○○等六
    人為被告，今上訴人僅以己○○、甲○○○、庚○○、丁○○、戊○○等五人為
    被告，漏列另一繼承人丙○○為被告，其當事人適格顯有欠缺。原判決以此為由
    駁回上訴人之起訴及其假執行之聲請，並無違誤。上訴人於本院雖追加丙○○為
    被告，惟上訴人為禁治產人，乃無訴訟能力之人，其聲請本院之審判長選任特別
    代理人，因於法不合，經本院另以九十二年度聲字第二五一號裁定駁回，則上訴
    人追加之訴，亦因上訴人係無訴訟能力人，其追加之訴，本院另以裁定駁回。上
    訴人追加之訴既經駁回，上訴人未以全體公同共有人為被告訴請分配遺產，其當
    事人之適格顯有欠缺，從而，上訴人之上訴屬顯無理由，爰不經言詞辯論駁回之
    。
二、結論：本件上訴為無理由，依民事訴訟法第四百六十三條、第二百四十九條第二
    項、第七十八條判決如主文。
中      華      民      國    九十二    年      十二    月      五      日
                                    民事第九庭
                                          審判長法  官  吳  謙  仁
                                                法  官  魏  大  喨
                                                法  官  蘇  瑞  華
正本係照原本作成。
如不服本判決，應於收受送達後二十日內向本院提出上訴書狀，其未表明上訴理由者
，應於提出上訴後二十日內向本院補提理由書狀（均須按他造當事人之人數附繕本）
上訴時應提出委任律師或具有律師資格之人之委任狀；委任有律師資格者，另應附具
律師資格證書及釋明委任人與受任人有民事訴訟法第四百六十六條之一第一項但書或
第二項（詳附註）所定關係之釋明文書影本。
中      華      民      國    九十二    年     十二     月      十      日
                                                書記官  賴  以  真
附註：
民事訴訟法第四百六十六條之一（第一項、第二項）：
對於第二審判決上訴，上訴人應委任律師為訴訟代理人。但上訴人或其他法定代理人
具有律師資格者，不在此限。
上訴人之配偶、三親等內之血親、二親等內之姻親，或上訴人為法人、中央或地方機
關時，其所屬專任人員具有律師資格並經法院認為適當者，亦得為第三審訴訟代理人
。


司法院資訊處製作；財團法人民間司法改革基金會備份。
